臺灣高等法院臺南分院刑事判決　　　　　　　九十三年度上訴字第五一四號　　Ｇ
　　　上　訴　人
　　　即　被　告　乙　○　○
　　　指定辯護人　本院公設辯護人　丙　○　○
右上訴人因強盜等案件，不服臺灣臺南地方法院九十三年度訴字第二九二號，中華民
國九十三年五月十二日第一審判決（起訴案號：臺灣臺南地方法院檢察署九十三年度
營偵字第三五七號，併辦案號：九十三年度偵字第三四四○號），提起上訴，本院判
決如左：
      主      文
上訴駁回。
      事      實
一、乙○○於民國八十六年間，因違反麻醉藥品管理條例案件，經臺灣臺南地方法院
    以八十七年度易字第二六○六號判處有期徒刑五月確定，並於八十九年六月二十
    日執行完畢。詎乙○○猶不知悔改，因向他人借貸，無法清償債款，竟基於為自
    己不法所有之意圖，於九十三年三月十一日上午十時五十八分許，於營業時間內
    ，至臺南縣學甲鎮○○路一九六號「立鑫電子遊藝場」內，攜帶其所有，客觀上
    足以威脅人之生命、身體，足資為兇器之鐮刀一把，由後抓住店員甲○○，持該
    鐮刀架住甲○○之脖子，以此方式對甲○○施強暴，並至使不能抗拒，而將立鑫
    遊藝場櫃檯抽屜內現金新臺幣（下同）四萬五千一百元取走。甲○○於乙○○取
    款過程中因驚嚇而移動身體，致脖子遭鐮刀劃傷，而受有前頸部裂傷二．七公分
    之傷害。乙○○得手後，即將前開強盜所用之鐮刀棄於立鑫電子遊藝場門口右牆
    角落，隨即逃逸。嗣經警獲報後，趕至立鑫電子遊藝場，扣得乙○○強盜所用之
    鐮刀一把，並調閱立鑫電子遊藝場監視錄影帶後，確認是乙○○所為後，於翌（
    十二）日下午三時許，持臺灣臺南地方法院檢察署檢察官核發之拘票，在乙○○
    位於臺南縣北門鄉玉港村六十號住處，拘提乙○○到案，而查獲上情。
二、案經甲○○訴由臺南縣警察局學甲分局報請臺南地方法院檢察署檢察官偵查起訴
    及聲請併案審理。
      理      由
一、經查上訴人即被告乙○○於右揭時、地持客觀上足供凶器使用之鐮刀一把，由後
    抵住告訴人甲○○脖子後，對告訴人施強暴，至使告訴人不能抗拒後，而自櫃檯
    抽屜內取走現金四萬五千一百元，並於取款過程中，因告訴人移動身體，而不慎
    以鐮刀劃傷告訴人脖子，致告訴人受有傷害之事實，迭據被告於警詢、偵查、原
    審中及本院審理時坦承不諱，而告訴人亦就如何於右述時、地，遭被告自後以鐮
    刀抵住、不能抗拒後，被告自櫃檯取走現金，脖子因被鐮刀劃傷而受有傷害，並
    指認行搶之人即係被告等情節，業於警詢及偵查中指訴綦詳（見營偵字第三五七
    號卷第二十二頁，警卷第八頁─第九頁），而告訴人確實因此受有傷害，亦有聖
    恩醫院診斷證明書一紙、現場監視器錄影帶翻拍照片六紙、現場照片十八幀等附
    卷可資佐證（見警卷第二十頁、第二十一頁─第二十六頁、第二十七頁─第三十
    五頁）；此外，並有被告所有持以強盜之鐮刀一把扣案可資佐證。從而，被告之
    自白經核確與事實相符，依刑事訴訟法第一百五十六條第一項之規定，得為認定
    被告犯強盜罪之證據。
二、至於指定辯護人於原審中之辯護意旨，謂：「告訴人當時有抵抗，乃因反抗而受
    有傷害，因認告訴人當時未達不能抗拒之程度」云云。惟按，強盜罪所施強暴脅
    迫，只須依行為當時之性質，及當時存在之具體情狀，在客觀上可資抑制被害人
    之抗拒者，即克相當；亦即應以行為之強弱程度，綜合當時之具體事實，按多數
    人之客觀常態情狀決之，如該手段施用於相類似情狀下，足以使一般人處於不能
    抗拒之制壓程度，即屬之。而本案姑不論告訴人脖子所受之劃傷，單就被告以鐮
    刀架在告訴人項上而言，鐮刀乃甚為鋒利危險之利器，頸項又係人體至為重要而
    且脆弱之部位，以此二項危險因素相加，並參諸告訴人係一女子，如此之行為情
    狀，在在業已足以抑制告訴人之抗拒，達到不能抗拒之程度，要堪認定。是以，
    上開辯護意旨所云，並非的論，要無可採。
三、因此，本案事證明確，被告加重強盜之犯行，洵堪認定，自應依法論科。另按刑
    法第三百三十條第一項之攜帶兇器強盜罪，係以行為人犯強盜罪而有刑法第三百
    二十一條第一項第三款之攜帶兇器之情形為其加重條件，此所謂兇器，其種類並
    無限制，凡客觀上足對人之生命、身體、安全構成威脅，具有危險性之兇器均屬
    之。查本件被告持以強盜所用之鐮刀，至為鋒利，有現場照片一幀可參（警卷第
    三十五頁下方），且本案強盜過程中，確已造成告訴人受有傷害，足以傷害人之
    身體及危害人之生命，客觀上顯具危險性，應認係屬刑法第三百二十一條第一項
    第三款之兇器，故核被告所為，係犯刑法第三百三十條第一項之加重強盜罪。又
    被告自警詢中起至本院審理時，均一再供稱係以鐮刀逼迫告訴人，因告訴人自行
    移動身體而不慎自行劃傷，非其有意傷害告訴人等語，而告訴人亦就當時遭被告
    以刀架住脖子，至於傷口是被告故意劃傷，抑或是自己掙扎時劃到的，自己亦不
    清楚等情節，於偵查中供訴明確（見上開偵查卷第二十二頁），再參酌告訴人所
    受頸部二．七公分裂傷之傷害，傷勢甚微，足認被告辯稱並無傷害之犯意，乃係
    不小心劃傷告訴人等語，應可採信。是故，告訴人所受如事實欄記載之傷害，非
    屬被告另行基於傷害告訴人之故意所為，應認係被告實施強暴行為之當然結果，
    業已被吸收於強盜行為之內，自不另論以傷害罪，公訴人認被告尚涉有刑法第二
    百七十七條第一項之傷害罪，與前開加重強盜罪間有方法結果之牽連犯關係云云
    ，容有誤會，爰不另論以傷害罪，附此敘明。又移送併辦部分（即臺灣臺南地方
    法院檢察署九十三年偵字第三四四○號），其移送之犯罪事實與前開事實同一，
    為起訴效力所及，自為本院審理之範圍，併予敘明。又被告於八十六年間，因違
    反麻醉藥品管理條例案件，經原審法院判處有期徒刑五月確定，而於八十九年六
    月二十日執行完畢，有臺灣高等法院被告全國前案紀錄表附卷足憑，其受有期徒
    刑執行完畢，五年內再犯本件有期徒刑以上之罪，為累犯，應依刑法第四十七條
    之規定，加重其刑。
四、原審法院認被告犯行罪證明確，適用刑法第三百三十條第一項、第四十七條、第
    三十七條第二項、第三十八條第一項第二款，審酌被告年富力強、不思上進，犯
    罪動機為償還債務、持刀強盜財物之犯罪手段、犯罪所得財物、對社會治安之影
    響重大及對告訴人造成之恐懼、被告犯罪後自白犯行之態度等一切情狀，量處有
    期徒刑十二年，又依被告持凶器犯強盜罪之性質，認有褫奪公權之必要，併予宣
    告褫奪公權五年，另扣案之鐮刀一把係被告所有，且供犯本案之罪所用之物，已
    據被告供明在卷，遂併予宣告沒收，認事用法俱無不合，量刑亦稱妥適，被告上
    訴意旨謂量刑過重，指摘原判決不當，並無可取，為無理由，應予駁回。
據上論結，應依刑事訴訟法第三百六十八條，判決如主文。
本案經檢察官羅清溪到庭執行職務。
中    華    民    國      九十三      年      八      月      二十六    日
                                  臺灣高等法院臺南分院刑事第三庭
                                      審判長法官  陳    義    仲
                                            法官  宋    明    蒼
                                            法官  楊    子    莊
右正本證明與原本無異。
如不服本判決，應於判決送達後十日內向本院提出上訴狀，其未敘述理由者並應於提
出上訴狀後十日內向本院補提理由書（應附繕本)。
                                      法院書記官  陳    嘉    琍
中    華    民    國      九十三      年      八      月      二十七    日
附錄本案論罪科刑法條全文：
刑法第三百三十條第一項：
  犯強盜罪而有第三百二十一條第一項各款情形之一者，處七年以上有期徒刑。
刑法第三百二十一條第一項：
  犯竊盜罪而有左列情形之一者，處六月以上、五年以下有期徒刑：
    一  於夜間侵入住宅或有人居住之建築物、船艦或隱匿其內而犯之者。
    二  毀越門扇、牆垣或其他安全設備而犯之者。
    三  攜帶兇器而犯之者。
    四  結夥三人以上而犯之者。
    五  乘火災、水災或其他災害之際而犯之者。
    六  在車站或埠頭而犯之者。
